【裁判字號】    95,訴,3058
【裁判日期】    970116
【裁判案由】    偽造文書等
【裁判全文】
臺灣高雄地方法院刑事判決              95年度訴字第3058號
公  訴  人  臺灣高雄地方法院檢察署檢察官
被      告  乙○○
            丙○○
上2 人共同
選任辯護人  楊昌禧律師
            梁育誠律師
上列被告2 人因偽造文書等案件，經檢察官提起公訴（94年度偵
字第24014 號），本院判決如下：
    主  文
乙○○、丙○○均無罪。
    理  由
一、公訴意旨略以：被告丙○○、乙○○（2 人為姊妹）與庚○○、告訴人戊○○等人於民國91年9 月投資威進國際資訊股
    份有限公司（設於高雄市苓雅區○○○路6 號14樓A6，下稱
    威進公司），庚○○出資新臺幣（下同）50萬元、戊○○出
    資580 萬元，款項分別直接、間接匯入威進公司籌備處彰化
    銀行高雄分行之帳戶（帳號：00000000000000號）內。被告
    丙○○、乙○○取得庚○○出資之50萬元後，竟基於不法所
    有之犯意聯絡，在不詳時間、地點，將其中20萬元予以侵入
    入己，並於威進公司91年9 月13日辦理設立登記時，將該20
    萬元挪用登記至告訴人戊○○之名下（戊○○共登記持有72
    萬股）。嗣威進公司推選告訴人戊○○為董事長，戊○○為
    威進公司執行業務之便利，並將其印章放置在威進公司高雄
    辦事處，由被告乙○○保管。威進公司於91年9 月13日設立
    登記後，庚○○發現其僅登記持有3 萬股之股份並非5 萬股
    股份而詢問被告乙○○，被告乙○○乃告以係登記錯誤，又
    依公司法規定發起人須在公司成立一年後才能轉換股份，庚○○恐自己之權利無法保障，遂要求退股。因被告乙○○與
    丙○○於威進公司成立時，將庚○○出資之20萬元登記在戊○○之名下（2 萬股），為達成庚○○退股之目的，乃共同
    基於偽造文書之犯意聯絡，於92年3 至4 月間某日，未經戊○○之同意，在威進公司高雄市苓雅區○○○路6 號14樓A6
    處所，於庚○○在「股份轉讓同意書」簽名、蓋印完畢後，
    盜用告訴人戊○○留於威進公司之印章蓋印在記載庚○○於
    92年9 月13日同意轉讓15萬元股份、戊○○同意轉讓20萬元
    股份予被告乙○○之「股份轉讓同意書」上，表示戊○○同
    意轉讓股份之意思，並將其中一份交予庚○○收執，並據此
    於93年3 月24日向主管機關申請辦理告訴人戊○○移轉2 萬
    股股份予被告丙○○，足生損害於告訴人戊○○及主管機關
    管理公司股東、股份登記之正確性。嗣告訴人戊○○於93年
    2 月辭去威進公司董事長職務，且因與威進公司有薪資給付
    等債務糾紛而涉訟，在訴訟期間，被告丙○○於94年3 月23
    日向法院提出上述「股份轉讓同意書」，告訴人戊○○始知
    上情，因認被告2 人涉犯均係犯刑法第335 條第1 項之侵占
    罪嫌、同法第210 條之偽造私文書罪嫌及同法第214 條之使
    公務員登載不實罪嫌云云。
二、程序部分（證據能力之審查）：
  (一)按被告以外之人於偵查中向檢察官所為之陳述，除顯有不可
    信之情況者外，得為證據，刑事訴訟法第159 條之1 第2 項
    定有明文。查本件證人即告訴人戊○○及證人庚○○、己○○、於偵查中經具結之供述，具有被告以外之人審判外陳述
    之性質，屬傳聞證據，惟經本院依法提示予以調查，檢察官
    對此均未表示異議，且經本院審酌該書面作成時無違法情事
    ，亦無任何顯有不可信之情況，自應適宜為本案之證據。
  (二)次按被告以外之人於審判外之陳述，雖不符刑事訴訟法第15
    9 條之1 至之4 等4 條之規定，然若當事人於審判程序中同
    意作為證據，法院審酌該言詞陳述或書面陳述作成時之情況
    ，認為適當者，亦得為證據；又當事人、代理人或辯護人於
    法院調查證據時，知有刑事訴訟法第159 條第1 項不得為證
    據之情形，而未於言詞辯論終結前聲明異議者，視為有前項
    之同意，同法第159 條之5 定有明文。此立法意旨在於傳聞
    證據未經當事人之反對詰問予以核實，原則上先予排除。惟
    若當事人已放棄反對詰問權，於審判程序中表明同意該等傳
    聞證據可作為證據；或於言詞辯論終結前未聲明異議，基於
    尊重當事人對傳聞證據之處分權，及證據資料愈豐富，愈有
    助於真實發見之理念，且強化言詞辯論主義，使訴訟程序得
    以順暢進行，上開傳聞證據亦均具有證據能力。查本件證人
    即告訴人戊○○及證人庚○○警詢中之供述，具有被告以外
    之人審判外書面陳述之性質，屬傳聞證據，惟經本院依法提
    示予以調查，檢察官及被告均對此未表示異議，且經本院審
    酌該書面作成時無違法情事，應適宜為本案之證據。
三、按犯罪事實應依證據認定之，無證據不得推定其犯罪事實。
    又不能證明被告犯罪者，應諭知無罪之判決，刑事訴訟法第
    154 條第2 項、第301 條第1 項定有明文。又事實之認定，
    應憑證據，如未能發現相當證據，或證據不足以證明，自不
    能以推測或擬制之方法，為裁判基礎（最高法院40年台上字
    第86號判例參照）。且認定犯罪事實所憑之證據，雖不以直
    接證據為限，間接證據亦包括在內，然無論直接證據或間接
    證據，其為訴訟上之證明，須於通常一般之人均不致有所懷
    疑，而得確信其為真實之程度者，始得據為有罪之認定，倘
    其證明尚未達到此一程度，而有合理之懷疑存在而無從使事
    實審法院得有罪之確信時，即應由法院諭知被告無罪之判決
    （最高法院40年台上字第86號、30年台上字第816 號、76年
    台上字第4986號判例意旨參照）。
四、本件公訴人認被告乙○○、丙○○涉有上開侵占、偽造私文
    書及使公務員登載不實等罪嫌，無非係以被告2 人均坦承庚○○於威進公司設立時出資50萬元，其中20萬元即2 萬股登
    記在告訴人戊○○名下，並由被告乙○○在「股份轉讓同意
    書」上蓋用告訴人之印章，而於92年11月5 日登記5 萬股股
    份至被告丙○○名下等事實，而告訴人戊○○則指述：未同
    意庚○○借名登記，亦未同意轉讓股份，且未授權被告2 人
    在「股權轉讓同意書」上蓋用其印章等情，另證人庚○○則
    證稱：伊出資50萬元，僅登記3 萬股，伊不知有借名登記之
    情，伊要求退股時，被告丙○○拿出已蓋好告訴人印章之股
    權轉讓同意書等語，並有股權轉讓同意書1 張、證券交易稅
    一般代徵稅額繳款書1 份、庚○○之彰化銀行存摺1 份、高
    雄市政府94年10月28日高市府建二公字第09400647400 號函
    暨所附威進公司設立、變更登記資料1 份、丁○○之安泰銀
    行高雄分行帳戶存款當期交易明細表1 份、威進公司籌備處
    之彰化銀行存摺、告訴人匯款至丁○○安泰銀行帳戶之富邦
    銀行付款委託書2 紙、高雄市政府95年8 月3 日高市府建二
    公字第09500631950 號函暨所附威進公司變更登記相關資料
    1 份等證物為憑。
五、訊據被告2 人均堅決否認有何侵占、偽造私文書及使公務員
    登載不實等罪嫌業務侵占犯行，被告乙○○辯稱：庚○○投
    資威進公司5 萬股，分2 次匯款進公司，錢都是公司在使用
    ，伊並未侵占，且庚○○所投資其中2 萬股係登記在告訴人
    名下，後來告訴人是在92年9 月13日之前同意轉讓股份，當
    時伊打電話問告訴人，經告訴人口頭同意才蓋章，告訴人說
    只要蓋章就好不用簽名，而實際上股份是借告訴人的名義登
    記，所以股權轉讓沒有付告訴人錢等語；另被告丙○○則辯
    稱：是被告乙○○打電話問告訴人戊○○，經告訴人口頭同
    意才蓋章，告訴人出資580 萬元，伊出資120 萬元取得12萬
    股，另包括證人庚○○的2 萬股均登記在告訴人之名下，後
    來告訴人在93年7 月6 日將21.2萬股轉讓給被告乙○○，伊
    又向員工買8 萬股，登記在伊名下，總共有20萬股等語。是
    本件之重點厥為：(一)證人庚○○投資威進公司50萬元中之20
    萬元即2 萬股是否係借名登記在告訴人戊○○之名下？(二)告
    訴人是否同意由被告2 人在股權轉讓同意書上蓋用其印章？
    經查：
  (一)訊據證人庚○○於本院審理時證稱：實際上是伊的先生己○○以伊的名義投資威進公司，投資50 萬 元，都是由伊先生
    接洽，己○○並未告知伊拿到多少股份，伊後來在92年2 月
    初（農曆年前）退股時看到股票時是3 萬股登記伊的名字，
    己○○告訴伊2 萬股登記告訴人戊○○的名字，己○○原先
    告訴伊係登記錯誤，後來在94年7 月27 日 另案開庭後，才
    告訴伊是與被告乙○○約定好借用告訴人的名義登記等語（
    見本院第286 至293 頁之審判筆錄），而證人己○○於他案
    偵查及本院審理時亦均證稱：威進公司設立時伊有以伊的太
    太庚○○之名義投資50萬元，當時伊與被告乙○○約定其中
    20 萬 登記在告訴人戊○○名下，庚○○並不知道伊與被告
    乙○○之約定，後來庚○○發現，很生氣，伊才說是被告乙○○登記錯誤，庚○○後來才知道係約定登記在告訴人名下
    等語（見偵卷第86、87頁，本院卷第294 至297 頁之審判
    筆錄），本院兩相比較上開證人庚○○及己○○之證述，就
    證人庚○○所有之威進公司2 萬股股份以告訴人名義登記等
    關於本件犯罪事實重要之情節，均能為大致相同之陳述，顯
    見渠等之證述應非虛假，足認證人庚○○所有之2 萬股威進
    公司股份確係以告訴人名義登記甚明。至證人庚○○於偵查
    時雖證稱：伊買了5 萬股，登記伊名下僅有3 萬股，伊問被
    告乙○○，乙○○說可能辦理登記時持股比例寫錯云云（見
    偵2 卷第11頁），而與本院上開調查證據結果相悖，且證人
    庚○○及己○○於本院審理時均證稱係由己○○處理50萬元
    投資威進公司等情，業如上述，則既係由證人己○○與被告
    乙○○處理50萬元股份買賣事宜，證人庚○○對於股權登記
    之事項自難較己○○更為熟悉，則證人己○○證稱與被告乙○○約定其中2 萬股登記在告訴人名下之事實，證人庚○○
    既未參與其中，自無從知悉約定借名登記乙節，而證人己○○另證稱其告訴庚○○係被告乙○○登記錯誤等情，據此，
    則證人庚○○於知悉借名登記之情事前，誤認係被告乙○○
    登記股權錯誤，應與常理相符，則證人庚○○因誤認事實而
    於偵查中為上開陳述，該陳述自非可採，附此敘明。
  (二)另參以威進公司設立登記時，告訴人戊○○出資580 萬元，
    而被告丙○○出資120 萬元乙節，業據告訴人指訴明確（見
    本院卷第216 頁之準備程序筆錄），並經證人丁○○於本院
    審理時證述綦詳（見本院卷第298 、299 頁），且為被告 2
    人所不否認，並有丁○○之安泰銀行高雄分行帳戶存款當期
    交易明細表1 份、告訴人匯款至丁○○安泰銀行帳戶之富邦
    銀行付款委託書2 紙、威進公司籌備處之彰化銀行存摺1 份
    在卷可稽（見偵1 卷第7 至20、133 至135 頁，本院卷第72
    、73頁），則依威進公司設立登記時每股股價以10元計算，
    告訴人投資580 萬元理應取得58萬股，而被告丙○○投資12
    0 萬元應取得12萬股股份，然依卷附之威進公司設立登記資
    料顯示（見偵1 卷第16頁），告訴人共計取得72萬股股份，
    較之其投資580 萬元應取得之股份58萬股多出14萬股，而被
    告丙○○則未持有任何股份，較之其投資120 萬元應取得之
    股份12萬股則短少12股萬，若以告訴人多出之14萬股扣除被
    告丙○○短少之12萬股，所餘2 萬股恰與證人庚○○所短少
    之2 萬股相符，而稽之設立登記時其他股東前進國際股份有
    限公司、李文瑜、黃秀玲、王冠欽所登記之股份均未遭質疑
    （見偵1 卷第72之1 頁之營利事業投資人明細及分配盈餘表
    ），並佐以證人庚○○、己○○上開關於借名登記之相關證
    述，益徵證人庚○○所有之2 萬股威進公司股份確係以告訴
    人名義登記無訛。至告訴人雖堅詞否認有何借名登記之情事
    ，然其未能清楚說明為何其所持有之股份較之其所投資之金
    額多出14萬股，且其指述與本院上開調查證據結果均相悖離
    ，是告訴人關於並無借名登記之指訴尚非可採。是以上述，
    證人庚○○所有之2 萬股威進公司股份既係以告訴人名義登
    記，且證人庚○○之股款50萬元均係匯入威進公司籌備處之
    帳戶，有威進公司籌備處之彰化銀行存摺1 份在卷可稽（見
    本院卷第72、73頁），且無其他任何證據足資證明被告2 人
    有何侵占證人庚○○所匯入之20萬股款，是尚難認被告2 人
    有何公訴人所指之侵占犯嫌。
  (三)又依卷付附系爭2 萬股股票2 紙所示（見本院卷第76、77頁
    ），系爭2 萬股股份係於92年11月5 日過戶予被告丙○○，
    而依證人即告訴人戊○○於本案偵查中證稱：被告乙○○於
    93 年 間將股票交付給伊等語（見偵2 卷第26頁），則縱認
    告訴人所指訴未同意在股權轉讓同意書上蓋章及不知情股票
    遭過戶等情為真，則告訴人至遲於93年間即應知悉該2 萬股
    股份已經遭過戶予被告丙○○，然告訴人知悉後不僅未對被
    告2 人提出告訴，而遲至95年10月2 日始向臺灣高雄地方法
    院檢察署檢察官提起本件偽造文書告訴，則告訴人經過如此
    久之時間後始提出告訴，其動機即足以使人生疑，且尤有甚
    者，期間告訴人更於93年12月31日委由卓忠三律師出具收據
    1 紙，通知被告乙○○向告訴人領取該2 萬股股票，有收據
    1 紙在卷可稽（見本院卷第86頁），則設若該2 萬股股份確
    係遭被告2 人盜賣，則告訴人豈能輕易由被告2 人領回上開
    股票，足認告訴人指訴系爭2 萬股股票係遭被告2 人盜賣等
    情，要與常理有悖，不足採信。另就上開告訴人委由律師出
    具之收據1 紙觀之，該收據亦載明該2 萬股係告訴人出售予
    被告丙○○，且已經過戶等事實，顯見告訴人就該2 萬股股
    票之出售及過戶應係知情及同意，而與被告2 人辯稱：股權
    轉讓同意書係經過告訴人口頭同意後才蓋用告訴人之印章等
    語相互比對後，足認被告確實有同意將該2 萬股股票轉讓及
    過戶予被告丙○○甚明，再佐以證人庚○○所有之該2 萬股
    威進公司股份確係以告訴人名義登記等情，亦據本院論述如
    上，在在均足以推論被告2 人在股權轉讓同意書上蓋用告訴
    人印章之行為係經過告訴人同意。至告訴人雖矢口否認同意
    由被告2 人在股權轉讓同意書上蓋用其印章云云，然與本院
    上開調查證據結果相悖，且本院另質諸告訴人戊○○於另案
    被訴詐欺案件審理中供稱：當時是被告乙○○或丙○○盜賣
    伊的股票2 萬股，當時乙○○將該2 萬股股票給伊作為借款
    質押等語（見院卷第81、82頁，此時告訴人之供述係作為
    彈劾證據使用，雖未經具結，仍有證據能力），則設若該2
    萬股股份確係遭被告2 人盜賣，告訴人非但未及時對被告2
    人提出告訴，反而允許被告乙○○以該2 萬股股份向其質押
    借款，顯與常情有悖，足認該2 萬股股份確實係證人庚○○
    所有，借名登記在告訴人名下，再由告訴人同意轉讓予與被
    告丙○○，是告訴人指稱其未同意由被告2 人在股權轉讓同
    意書上蓋用其印章云云，要無足採。是以上述，被告2 人在
    股權轉讓同意書上蓋用告訴人印章之行為係經過告訴人同意
    ，自不構成刑法第210 條之偽造私文書犯行。
  (四)又證人庚○○所有2 萬股股份確實係借名登記在告訴人名下
    ，再由告訴人同意轉讓予與被告丙○○，並同意被告2 人在
    股權轉讓同意書上蓋用告訴人印章，已如上述，則縱認被告
    2 人確有將上開股權轉讓同意書持向主管機關辦理股權登記
    變更，然其登載之事項並非不實，尚難謂被告2 人有何使公
    務員登載不實犯嫌。
六、綜合上述，足認證人庚○○所有之2 萬股股份確實係借名登
    記在告訴人名下，再由告訴人同意轉讓予與被告丙○○，並
    同意被告2 人在股權轉讓同意書上蓋用告訴人印章。從而，
    本件檢察官提出之積極證據尚不足以認定被告2 人有何侵占
    、偽造私文書及使公務員登載不實等罪嫌，其間尚有合理之
    懷疑存在。此外復查無其他積極證據足認被告2 人有公訴意
    旨所述犯行，渠等既未經證明犯罪，揆諸前揭說明，自應為
    無罪之諭知。
據上論斷，應依刑事訴訟法第301 條第1 項，判決如主文。
本案經檢察官甲○○到庭執行職務。
中    華    民    國    97    年    1     月    16    日
                  鳳山刑事第一庭審判長法  官 黃三友
                                      法  官 林芳華
                                      法  官 陳盈吉
以上正本證明與原本無異。
如不服本判決應於收受本判決後10日內向本院提出上訴書狀，並
應敘述具體理由，如未敘述上訴理由者，應於上訴期間屆滿後20
日內補提理由書狀於本院（均須按他造當事人之人數附繕本）「
切勿逕送上級法院」。
中    華    民    國    97    年    1     月    16    日
                                      書記官  陳展榮


司法院資訊處製作；財團法人民間司法改革基金會備份。
